【裁判字號】    95,訴,381
【裁判日期】    950428
【裁判案由】    聲明不實之訴
【裁判全文】
臺灣臺南地方法院民事判決               95年度訴字第381號
原      告  建秝鑫營造有限公司
法定代理人  乙○○
被      告  韓商斗山重企業股份有限公司
法定代理人  金莊經
訴訟代理人  甲○○
複 代理 人  侯永福律師
            陳麗珍律師
上當事人間請求聲明不實之訴事件，本院判決如左：
    主      文
原告之訴駁回。
訴訟費用由原告負擔。
    事實及理由
一、本件原告起訴主張：被告韓商斗山重企業股份有限公司（下
    稱斗山重公司）與債務人源洪營造有限公司給付工程款強制
    執行事件，依據執行名義聲請扣押債務人源洪營造有限公司
    （下稱源洪公司）對於第三人即本件被告斗山重公司之工程
    保留款計新臺幣（下同）二百八十六萬六千四百十八元，業
    經於民國（下同）九十四年十一月十二日依本院九十四年執
    公字第三九四四三號函，諭示被告於文到五日內陳報債務人
    源洪公司之工程保留款及保固期間，談被告陳報已屆保固期
    所剩餘之金額合計三十七萬九千一百八十四元，顯有不實，
    故本件原告除應收取三十七萬九千一百八十四元外，並應收
    取所積欠之二百四十八萬七千二百三十四元，並暫請求六十
    萬元，為此對被告提起本件訴訟。
二、按第三人不承認債務人之債權或其他財產權之存在，或於數
    額有爭議或有其他得對抗債務人請求之事由時，應於接受執
    行法院命令後十日內，提出書狀，向執行法院聲明異議，如
    債權人對於第三人之聲明異議認為不實時，依強制執行法第
    一百二十條第二項規定，固得向管轄法院提起訴訟。但執行
    法院未以命令許債權人收取債務人對於第三人之金錢債權，
    或將該債權移轉於債權人者，則債權人自不得僅據執行法院
    禁止第三人向債務人清償之命令，訴求第三人逕向債權人自
    己為給付，最高法院五十一年度臺上字第三○六八號判決可
    資參照。
三、經查：本院民事執行處於九十四年十二月二十一日所發之執
    行命令，僅准許原告向被告收取工程款債權金三十七萬九千
    一百八十四元，除此以外，並未准許原告向被告收取超出三
    十七萬九千一百八十四元以外之金額，原告於本院審理時亦
    自承：其無法舉證證明對被告有二百四十八萬七千二百三十
    四元之請求權基礎等語（見本院九十五年四月二十七日言詞
    辯論筆錄），故就原告起訴之內容及其自承並無證據證明系
    爭款項之請求權等節形式上觀之，即難認其訴為有理由。其
    次，本院依職權調閱九十四年度執字第三九四四三號給付工
    程款卷以觀，被告就該筆工程債權之金額三十七萬九千一百
    八十四元，並未聲明異議，此外，原告已收取三十七萬九千
    一百八十四元乙節，復有原告所提收款證明影本一紙附卷足
    參，則原告就超出三十七萬九千一百八十四元以外之部分，
    並無證據足資證明，準此諸節相互以參，除上開原告已收取
    之三十七萬九千一百八十四元外，形式上觀之，原告顯然並
    未就其已取得六十萬元之收取命令之權利加以釋明，自不得
    逕行請求被告直接對自己給付六十萬元工程款，故其訴請被
    告逕向其自己為給付，於法顯屬無據。
四、從而，原告請求被告給付六十萬元，及自起訴狀繕本送達翌
    日起至清償日止，按週年利率百分之五計算之法定遲延利息
    ，顯無理由，爰不經言詞辯論，判決駁回原告之訴。
五、依民事訴訟法第二百四十九條第二項、第七十八條，判決如
    主文。
中    華    民    國    95    年    4    月    28     日
                  民事第三庭    法  官  黃翰義
以上正本係照原本作成
如對本判決上訴，須於判決送達後20日內向本院提出上訴狀
中    華    民    國    95    年    4     月    28    日
                                書記官  黃鋕偉


司法院資訊處製作；財團法人民間司法改革基金會備份。
